【裁判字號】    89,訴,576
【裁判日期】    890914
【裁判案由】    懲治盜匪條例等
【裁判全文】
臺灣臺南地方法院刑事判決                          八十九年度訴字第五七六號
    公  訴  人  臺灣台南地方法院檢察署檢察官
    被      告  乙○○
    選任辯護人  王進輝
右列被告因懲治盜匪條例案件，經檢察官提起公訴 (八十九年度偵字第四０九七號)
，本院判決如左：
    主  文
乙○○共同連續意圖為自己不法所有，以脅迫致使不能抗拒而使其交付，處有期徒刑
柒年陸月。
扣案之菜刀壹把、安全帽壹頂、口罩壹個及未扣案之檳榔刀壹把均沒收。
    事  實
一、乙○○原於空軍官校服兵役，於民國八十八年十一月二十一日凌晨一時許，自台
    灣駐地不假離營逃亡，無故離營逾一月，已喪失現役軍人身分，於逃亡期間因缺
    乏代步工具，竟於（一）八十八年十二月十一日十六時許，在台南縣永康市○○
    路三五七號前，與戊○○（另案審理）基於共同意圖為自己不法之所有，竊取甲○○所有停放於該處之車號ＭＶＢ—７０２號重型機車，得手後，以之作為犯罪
    之工具。乙○○與戊○○另因缺錢花用，共同意圖為自己不法之所有，基於概括
    之犯意，先分別以自備之全罩式安全帽及口罩遮住臉孔，於（二）八十八年十二
    月十二日凌晨一時三十分許，由戊○○騎乘上開竊得之機車附載乙○○至台南縣
    仁德鄉太子村「仁德太子加油站」，並由乙○○持檳榔刀抵住加油站人員丁○○
    之腰部，使丁○○不能抗拒，交出現金新台幣（以下同）五千七百七十四元，得
    手後旋即逃離現場，並朋分現金，再將檳榔刀丟棄；（三）復於八十八年十二月
    二十一日凌晨四時三十分許，由乙○○騎乘上開竊得之機車附載戊○○至臺南市
    ○○路二八六號「世峰加油站」，並由戊○○持菜刀抵住加油站人員徐政升之脖
    子，乙○○並喝令另一加油站人員己○○交出財物，使徐政升、己○○不能抗拒
    ，交出現金共二萬五千元，得手後旋即逃離現場，花用殆盡；（四）又於八十九
    年一月一日凌晨四時五十五分許，由乙○○騎乘上開竊得之機車附載戊○○至台
    南縣永康市○○○路一三二號「六甲頂加油站」，並由戊○○持菜刀脅迫加油站
    人員辛○○，使辛○○不能抗拒，交出現金一萬餘元、郵票、信用卡收執聯等物
    ，得手後旋即逃離現場，朋分現金花用，並丟棄郵票及信用卡收執聯。乙○○承
    前揭意圖為自己不法所有之概括犯意，仍著如前之全罩式安全帽及口罩等裝備，
    獨自於（五）八十八年十二月十七日凌晨一時十八分許，騎乘前開機車，至台南
    縣永康市○○○路五六九號「東聖加油站」，持前開自備之菜刀架在加油站人員
    丙○○之左手臂上，使丙○○不能抗拒，交出現金九千元，得手後供己花用；（
    六）又於八十八年十二月十八日凌晨二時三十分許，騎乘上開機車，至台南縣仁
    德鄉太子村「仁德太子加油站」，持菜刀抵住加油站人員庚○○之腰部，使庚○○不能抗拒而交出現金三千元，得手後亦供己花用；嗣於八十九年一月五日凌晨
    三時三十分許，在台南市○區○○路二五號前，經警當場查獲戊○○竊取安全帽
    之竊盜犯行，始循線查知上情，並扣得安全帽一頂、口罩二個、菜刀一把。
二、案經臺南市警察局第一分局報告國防部南部地方軍事法院檢察署移送臺灣臺南地
    方法院檢察署檢察官偵查起訴。
    理  由
一、右揭事實，業據被告乙○○於警訊及本院審理時坦承不諱，核與本案共犯戊○○
    供述情節相符，並經被害人甲○○、丁○○、己○○、辛○○、丙○○、庚○○
    指述在卷，復有贓物認領保管單一紙存卷可參及安全帽一頂、口罩二個、菜刀一
    把扣案可資佐證，足認被告自白與事實相符。至於被害人丙○○於本院調查時雖
    稱伊當時並不害怕云云，惟是否達於「致使不能抗拒」之程度，係以客觀上對於
    人之身體及自由有無侵害行為為標準，最高法院二十七年上字第一七二二號判例
    亦同此見解，復按強盜罪所施用之強暴、脅迫，祇須抑壓被害人之抗拒或使被害
    人身體、精神上，處於不能抗拒之狀態為已足，其暴力縱未與被害人身體接觸，
    仍不能不謂有強暴、脅迫行為，最高法院二十二年上字第三一七號亦著有判例可
    稽，再按攜帶假手槍，冒充真槍以威脅事主，奪取財物，已達於使人不能抗拒之
    程度，應成立強盜罪，最高法院二十六年滬上字第九號判例可稽，本件被告係持
    有菜刀一把，架在被害人丙○○之手臂上，依當時之情形客觀上判斷顯然已達致
    使不能抗拒之程度甚明。是本件事證明確，被告犯行洵堪認定，應依法論科。
二、核被告所為，係犯刑法第三百二十條第一項之竊盜罪及懲治盜匪條例第五條第一
    項第一款之盜匪罪。被告乙○○所為（一）、（二）、（三）、（四）之犯行，
    與戊○○有犯意之聯絡及行為之分擔，皆為共同正犯。又被告所為（二）、（三
    ）、（四）、（五）、（六）之犯行，時間緊接、方法相同，觸犯基本構成要件
    相同之罪名，顯係基於概括犯意所為，依連續犯之規定論以（三）之盜匪罪，並
    依法加重其刑（盜匪罪法定刑無期徒刑部分依法不得加重，有期徒刑部分依法加
    重其刑）。本件被告乙○○竊取前開機車係欲作為犯罪之工具，業據被告乙○○
    陳稱在卷，是被告所犯上開竊盜罪與盜匪罪間，有方法結果之牽連關係，應從一
    重之盜匪罪論處。至被告之選任辯護人辯稱被告係因竊盜案遭緝獲，受竊盜案訊
    問時一併供出盜匪案，應有自首減刑之適用等語，惟按刑法第六十二條所規定之
    自首，以對於未發覺之罪，向有偵查權之機關或公務員自承犯罪，進而接受裁判
    為要件；而具有連續犯或牽連犯等裁判上一罪關係之犯罪，苟全部犯罪未被發覺
    前，行為人僅就其中一部分犯罪自首，固仍生全部自首之效力，反之，倘其中一
    部分犯罪已先被有偵查權之機關或公務員發覺，行為人事後方就其餘未被發覺之
    部分，自動供認其犯行時，因與上開自首之要件不符，自不得適用自首之規定減
    輕其刑，最高法院著有八十三年度台上字第三九三五號判決可稽，從而，本件被
    告縱於竊盜案遭緝獲後，自動供認其盜匪犯行，依前開判決意旨，因與前開自首
    之要件不符，自無依自首之規定減輕其刑之餘地，併此敘明。爰審酌被告年輕力
    壯，不思以己力從事正當職業，竟為盜匪，劫得財物供己揮霍，且持檳榔刀、菜
    刀強盜，犯罪手段惡性重大、對社會安寧秩序所生危害甚鉅，犯後已與部分被害
    人達成和解及其犯罪後坦承犯行，態度良好等一切情狀，量處如主文所示之刑，
    以資懲儆。
三、又扣案之菜刀一把係被告拾獲後據為己有，安全帽一頂及口罩一個亦係被告所有
    ，均係供犯罪所用之物，業據被告自承在卷，爰依刑法第三十八條第一項第二款
    之規定，宣告沒收。又檳榔刀一把雖未扣案，並無證據證明業已滅失，亦依刑法
    第三十八條第一項第二款之規定，予以宣告沒收。至扣案之另一個口罩，係本案
    共犯戊○○所有，業據戊○○供明在卷，爰不另為沒收之諭知。再被告強盜所得
    ，除已返還丙○○、丁○○、庚○○金額共一萬七千七百七十四元外，餘款三萬
    五千元，被告於本院調查時自承已花費殆盡，無從發還被害人，爰不另為發還之
    諭知，附此敘明。
據上論斷，應依刑事訴訟法第二百九十九條第一項前段、懲治盜匪條例第五條第一項
第一款、第八條、刑法第三百二十條第一項、第二十八條、第五十六條、第五十五條
、第三十八條第一項第二款、罰金罰鍰提高標準條例第一條前段，判決如主文。
本案經檢察官王百玄到庭執行職務。
中      華      民      國      八十九      年      九    月    十四    日
                                      臺灣臺南地方法院刑事第二庭
                  審判長法  官  林  勇  奮
                                                法  官  石  家  禎
                                                法  官  鄭  燕  璘
右正本證明與原本無異。
如不服本判決，應於判決送達後十日內，向本院提出上訴狀。
                                                書記官  田  富  蓉
中      華      民      國      八十九      年      九    月    十五    日
附錄本案論罪科刑法條全文：
刑法第三百二十條第一項
意圖為自己或第三人不法之所有，而竊取他人之動產者，為竊盜罪，處五年以下有期
徒刑、拘役或五百元以下罰金。
懲治盜匪條例第五條第一項第一款
有左列行為之者，處無期徒刑或七年以上有期徒刑：
一意圖為自己或第三人不法所有，以強暴、脅迫、藥劑、催眠術或他法，致使不能抗
拒而取他人之物或使其交付者。


司法院資訊處製作；財團法人民間司法改革基金會備份。
